【裁判字號】    98,交聲,1473
【裁判日期】    980417
【裁判案由】    違反道路交通管理處罰條例聲明異議
【裁判全文】
臺灣臺北地方法院交通事件裁定        98年度交聲字第1473號
原處分機關  交通部公路總局臺北區監理所板橋監理站
異  議  人
即受處分人  甲○○
上列異議人即受處分人因違反道路交通管理處罰條例案件，對於
交通部公路總局臺北區監理所板橋監理站民國98年3月30日所為
之處分（原處分案號：板監裁字裁41-C00000000號），聲明異議
，本院裁定如下：
    主  文
異議駁回。
    理  由
一、按機器腳踏車行駛至交岔路口，其轉彎，應依標誌或標線之
    規定行駛；無標誌或標線者，應依第一百零二條及下列規定
    行駛；汽車行駛至交岔路口，其行進、轉彎，應依下列規定
    ：一、應遵守燈光號誌或交通指揮人員之指揮，遇有交通指
    揮人員指揮與燈光號誌並用時，以交通指揮人員之指揮為準
    。交通安全規則第99條第2項及第102條第1項第1款分別訂有
    明文。再按汽車駕駛人轉彎時，不依標誌、標線、號誌指示
    者，處新臺幣（下同）600元以上1800元以下罰鍰，並記違
    規點數1點，道路交通管理處罰條例（以下簡稱：條例）第4
    8條第1項第2款、第63條第1項第1款亦分別定有明文。另道
    路交通管理處罰條例所稱之汽車，包括機器腳踏車，亦為條
    例第3條第8款所明定。
二、本件異議人即受處分人甲○○駕駛車號JA5-436號重型機車
    ，於民國98年2月14日18時30分，沿臺北縣中和市○○街、
    四維街口，違規未依號誌左轉進入四維街，經以臺北縣政府
    警察局中和分局南勢派出所員警當場發覺攔停掣單舉發「轉
    彎未依規定行駛」之違規。嗣異議人於期限內提出申訴，經
    原處分機關函請原舉發機關調查結果，仍認異議人有前揭違
    規行為，原處分機關於同年3月30日依條例第48條第1項第2
    款、第63條之規定，以異議人「不依標誌、標線、號誌指示
    」為由，裁罰600元，並記違規點數1點。
三、聲明異議意旨略以：1.該路段並未有標示提醒駕駛人有左轉
    燈號誌。2.經異議人及異議人父親至現場勘查（98年2月15
    日，晚間8點30分），該處左轉燈號誌其出現時間僅約有2秒
    ，難以讓該處車流左轉，顯然號誌之秒差設置有誤云云。
四、異議人已坦認於上揭時、地，駕駛前開車號重型機車，有前
    開違規行為一事。經查：異議人確於前開時、地，為上開違
    規行為，有臺北縣政府警察局舉發違反道路交通管理事件通
    知單影本（北縣警交大字第C00000000號）在卷可稽，並參
    酌臺北縣政府警察局中和分局98年3月11日北縣警中申字第0
    980011237號函：「... 二、...。本案舉發員警表示：駕駛
    人係駕駛旨揭普重型機車，行經中和市○○街往中和方向，
    未依左轉燈號標誌指示，逕行左轉至四維街，違規屬實，員
    警依法攔停舉發並無不當。」，是本件違規事實已堪認定。
    雖異議人以前揭事由抗辯；然查卷內所附臺北縣政府警察局
    中和分局受理違反交通管理事件被通知人申訴理由調查表（
    下稱：調查表），舉發員警尤聖文有就當時舉發情形詳述如
    下：「景新街、四維街口燈號清楚，並未有障礙物阻礙。景
    新街（新店往中和方向內側車道）為標有直行與左轉遵行方
    向之車道。該路口並無兩段式左轉標誌及禁止左轉標誌。該
    駕駛為未依左轉燈號左轉，左轉燈時相持續約15秒。...。
    」，並無異議人所稱左轉燈秒差過短之情形，且異議人自行
    現場勘查之時段亦與違規時間不符，是異議人所辯，顯係卸
    責之詞；又依卷附調查表員警所繪製之現場圖，景新街往中
    和方向之號誌為4燈形式之號誌，一般合格之駕駛人皆知悉
    此種號誌，係對轉彎方向設有專用燈號，並須依燈號指示行
    駛，自無須畫蛇添足，另設標示提醒合格駕駛人注意，異議
    人既為合法領有駕駛執照之駕駛人，應可清楚辨識此種號誌
    之指示，是異議人所為抗辯，純為卸責之詞，顯不可採。
五、綜上所述，異議人確於前開時、地，有「不依標誌、標線號
    誌指示」之違規行為。從而原處分機關依道路交通管理處罰
    條例第48條第1項第2款、第63條第1項第1款規定，裁處600
    元罰鍰，並記違規點數1點，經核於法並無不合，異議人之
    異議為無理由，爰依法予以駁回。據上論斷，應依道路交通
    案件處理辦法第19條，裁定如主文。
中    華    民    國    98    年    4    月    17    日
                  交通法庭  法  官  張文俊
以上正本證明與原本無異。
如不服本裁定，應於裁定送達後5日內，向本院提出抗告狀。
                            書記官  陳鳳瀴
中    華    民    國    98    年    4    月    20    日


司法院資訊處製作；財團法人民間司法改革基金會備份。
